【裁判字號】    96,交聲,1348
【裁判日期】    970123
【裁判案由】    違反道路交通管理處罰條例聲明異議
【裁判全文】
臺灣士林地方法院交通事件裁定        96年度交聲字第1348號
原處分機關  交通部公路總局臺北區監理所
異  議  人
即受處分人  乙○○
上列受處分人因違反道路交通管理處罰條例案件，對於交通部公
路總局臺北區監理所民國96年9 月28日所為之處分（原處分案號
：北監自裁字裁40-Z00000000號），聲明異議，本院裁定如下：
    主  文
異議駁回。
    理  由
一、按行政罰法業於民國94年2 月5 日制訂公布，並自95年2 月
    5 日起施行，該法第5 條規定：「行為後法律或自治條例有
    變更者，適用行政機關最初裁處時之法律或自治條例。但裁
    處前之法律或自治條例有利於受處罰者，適用最有利於受處
    罰者之規定。」；而道路交通管理處罰條例所定罰鍰、吊扣
    或吊銷駕駛執照、記點等之裁罰，係屬行政罰法中所稱行政
    罰之性質，故有上開行政罰法第5 條規定之適用。又道路交
    通管理處罰條例第33條及第63條經總統於94年12月28日公布
    修正，自95年7 月1 日施行，而修正施行前之道路交通管理
    處罰條例第33條第1 項規定，「汽車行駛於高速公路或設站
    管制之道路，而不遵管制之規定者，處汽車駕駛人新臺幣（
    下同）3,000 元以上6,000 元以下罰鍰。」，修正後則規定
    ，「汽車行駛於高速公路、快速公路或設站管制之道路，不
    遵使用限制、禁止、行車管制及管理事項之管制規則而有下
    列行為者，處汽車駕駛人3,000 元以上6,000 元以下罰鍰：
    一、行車速度超過規定之最高速限或低於規定之最低速限。
    」，於同條例第33條第1 項第1 款，作較明確之規定，但修
    正後之罰鍰輕重並未變動；至該條例第63條第1 項第1 款，
    規定記違規點數1 點，修正前後之規定並無不同。查本件異
    議人即受處分人行為後，比較修法前後對於汽車行駛於高速
    公路而不遵管制規定違規行為之罰則，均處汽車駕駛人3,00
    0 元以上6,000 元以下罰鍰，並記違規點數1 點，對異議人
    而言並無不利情形，故依行政罰法第5 條之規定，自應適用
    行政機關最初裁處時之法律即修正後道路交通管理處罰條例
    第33條第1 項第1 款、第63條第1 項第1 款之規定論處。
二、原處分意旨略以：異議人即受處分人乙○○駕駛P6-5138 號
    自小客車，於95年3 月16日凌晨0 時35分許，在國道一號高
    架北上32.5公里處，經內政部警政署國道公路警察局第一警
    察隊執勤員警舉發「經雷射槍測速行速115 公里、限速100
    公里、超速15公里」之違規，依道路交通管理處罰條例第33
    條第1 項第1 款處罰鍰4,500 元，並依同條例第63條第1 項
    第1 款規定，記違規點數1 點。
三、異議意旨略以：本案按照作業程序3 個月以前就應該收到裁
    罰通知單，可能是員警認為證據力不夠所以才那麼晚寄發，
    且違規時間距今已1 年6 月始行裁決，原處分機關行政效率
    未免太差。又異議人自認沒有超速，倘有超速看到警車可以
    直接走重慶北路交流道下去，何以還往警車停放地點行駛，
    當時員警有出示一個像槍一樣的東西給異議人看數字，但高
    速公路車子那麼多，也不知道員警測的是哪台車，請舉發單
    位提出當時違規超速行駛之相關照片，且異議人在中華民國
    觀護志工協進會聯合會擔任志工，是一個奉公守法，善良的
    百姓云云。
四、經查：
    (一)異議人即受處分人乙○○對其駕駛上開車輛，於前揭時、
      地，經警攔停並出示雷射測速槍顯示數值後，舉發其測得
      行速115 公里，限速100 公里，超速15公里之違規事實，
      並不爭執，並有舉發通知單影本1 紙在卷可稽。異議人雖
      執前詞置辯，惟證人即本件舉發員警甲○○於本院調查時
      到庭結證稱：當天伊在五股至汐止高架道路32.5公里北上
      車道處執行巡邏測速勤務，巡邏測速勤務要使用雷射槍，
      雷射槍屬於單一測速，不像雷達是擴散測速，單一測速就
      是點到哪部車就是哪部車違規，不可能發生點到A 車時因
      A 車速度很快而測到B 車之情形，這樣測不出來。且從伊
      瞄準到按下測速槍只有0.03秒，要時速超過200 公里以上
      才可能出現誤差。伊測到超速車輛就會在安全許可範圍內
      ，使用指揮棒開啟警示燈將他攔下，並出示測速槍顯示數
      值給他看，不可能發生瞄準A 車但攔下B 車，也不會發生
      攔下同型同款車之情形，因為同型車還是會有特徵。伊會
      看車流量決定是否攔停，從測速到攔停間距離不一定，若
      將內側車輛攔下可能外側車輛會撞到，就不會攔車，且若
      距離太短突然攔下會造成危險，就也不會攔查等語綦詳（
      見本院卷第19頁至第21頁）。衡情證人甲○○與異議人素
      不相識，亦無仇怨，係依法執行勤務之公務員，復到庭具
      結為以上之證述，殊無設詞誣陷異議人，而身觸偽證重罪
      之理，是其所為上開證詞應屬可信。至證人甲○○固對本
      件細節供稱因時間過太久沒有印象等語，然證人甲○○於
      本院調查時到庭證述之時間，距離案發時已相隔約1 年8
      月之久，本院審酌交通員警負有維持交通秩序、安全責任
      ，其日常工作繁重，且舉發交通違規事件為其日常性工作
      ，其每月舉發交通違規案件不知凡幾，欲苛求一般人記憶
      其數月前之經常性活動，本屬不可能，則何能苛求本件舉
      發員警記憶其於1 年8 月前之日常性舉發交通違規案件行
      為，故證人甲○○未能清楚記憶本件細節應屬合理，再者
      ，異議人確有於前揭時間，駕駛上開車輛行經該地，嗣為
      證人甲○○攔下指其超速，當時證人甲○○手上有拿一個
      像槍的東西給異議人看，異議人有看也有看到數字乙節，
      此為異議人所自承（見本院卷第14頁、第18頁）。從而，
      本件異議人既無任何證據證明證人甲○○舉發有何違誤情
      事，而本院亦查無任何證據足資證明證人甲○○有捏造事
      實違法取締之情事，則證人甲○○本其維護交通秩序、安
      全職責所為之舉發，自應受到合法、正確之推定。又本件
      證人甲○○所使用之測速槍，固於96年1 月份才有請公司
      針對個別測速槍檢驗，然之前是用國際檢驗規定，出廠時
      即有檢驗合格等情，業據證人甲○○證述明確（見本院卷
      第21頁），且就證人甲○○當庭證述本件所使用雷射測速
      槍之使用方法、執勤方式及本院詢問相關問題以觀，證人
      甲○○欲就某一特定車輛判定為超速之車輛，並非難事，
      其發生誤認之機率極低，堪認本件雷射測速槍本身應具有
      高度準確性，其所測到速度採證值即具公信力，自可作為
      執法採證之用，是異議人仍執前詞否認違規，並不足採，
      其確有於前揭時、地超速行駛之事實，堪予認定。
    (二)異議人雖辯稱：本件案子按照作業程序3 個月以前就應該
      收到裁罰通知單，可能是員警認為證據力不夠所以才那麼
      晚寄發，且違規時間距今已1 年6 月始行裁決，原處分機
      關行政效率未免太差云云，惟按道路交通管理處罰條例第
      90條規定：「違反本條例之行為，自行為成立之日起；行
      為有連續或繼續之狀態者，自行為終了之日起，逾3 個月
      不得舉發。」，係針對警察機關對於交通違規行為「舉發
      」之時效限制，並非原處分機關「裁決」之時效規定，是
      以起算舉發時效是否罹於消滅，應以警察機關製作舉發通
      知單之日期為準，不以被舉發人收受送達日算計。經查：
      本件違規行為，係於95年3 月16日即由證人甲○○填妥舉
      發通知單逕行舉發，距異議人違規日期並未逾3 個月，該
      舉發自屬合法，是異議人上開所辯，不足為採。另依行政
      罰法第27條之規定，行政罰之裁處權，因3 年期間之經過
      而消滅，本件原處分機關於96年9 月28日裁決時，雖距異
      議人違規日期即95年3 月16日已相隔1 年6 月有餘，然依
      前揭說明，該行政罰之裁處權尚未罹於3 年之消滅時效，
      仍屬有效，異議人執此爭辯，亦非可採。
    (三)另異議人辯稱本件並無證據證明其違規云云，然按違規情
      事發生往往在一瞬之間，若要求員警於違規時均須照相或
      錄影存證始可加以舉發，實太過苛求，至本件舉發時為何
      未有採證照片之緣由，亦經證人甲○○證述：如果使用另
      一種PDA 及三角架支撐的測速槍才會有照片，一般巡邏勤
      務不會使用三角架，因本案是巡邏舉發而非定點，所以本
      案的不會有照片等語明確（見本院卷第20頁），故本件雖
      未有採證照片提出，然證人甲○○輔以科學儀器之證言，
      其可信既如上述，另參以異議人亦自承有看見證人甲○○
      所出示雷射測速槍顯示之數值，自已足資為認定異議人超
      速駕駛之實，是異議人僅空言指摘，未有何證據提出以供
      本院詳查，其前揭所辯顯係卸責之詞，尚不足採。
    (四)至異議人稱其於中華民國觀護志工協進會聯合會擔任志工
      ，是一個奉公守法，善良的百姓，固據其提出名片1 紙為
      憑，及本件原處分機關處理本案是否有行政效率不彰之情
      形，均與異議人是否涉有違反本件道路交通管理處罰條例
      之違規事實無涉，亦無解於異議人違規行為之成立，附此
      敘明。
    (五)末查，違反道路交通管理事件舉發通知單本係用以通知被
      舉發人交通違規之事實，若警員當場舉發時被舉發人已知
      悉其違規事實，自生通知之效力，不因被舉發人嗣後拒絕
      簽收舉發通知單而異其效果，此觀違反道路交通管理事件
      統一裁罰基準及處理細則第11條第1 項第1 款「拒絕簽章
      者，仍應將通知聯交付該駕駛人或行為人收受，並記明其
      事由及交付之時間；拒絕收受者，應告知其應到案時間及
      處所，並記明事由與告知事項，視為已收受。」之規定自
      明。查本件異議人於舉發現場拒絕簽收，而證人即舉發員
      警甲○○亦於舉發通知單上載明「要求免罰，本案當場拒
      簽收」等情，並為異議人所不爭執，且有該舉發通知單影
      本1 紙在卷可稽，是縱令本件異議人拒絕簽收舉發通知單
      ，本件亦視為異議人已收受，併此指明。
五、綜上所述，異議人確有駕駛上開車輛，於前揭時、地，行車
    速度超過規定之最高速限未滿20公里之違規行為，從而，原
    處分機關依道路交通管理處罰條例第33條第1 項第1 款，裁
    處異議人罰鍰4,500 元，並依同條例第63條第1 項第1 款，
    記違規點數1 點，並無不當。本件聲明異議為無理由，應予
    駁回。
據上論斷，應依道路交通案件處理辦法第19條，裁定如主文。
中    華    民    國    97    年    1     月    23    日
                  交通法庭法  官    許碧惠
以上正本證明與原本無異。
如不服本裁定，應於裁定送達後5 日內，向本院提出抗告狀。
                          書記官    徐仁豐
中    華    民    國    97    年    1     月    23    日


司法院資訊處製作；財團法人民間司法改革基金會備份。
